【裁判字號】    90,訴緝,547
【裁判日期】    901108
【裁判案由】    偽造文書
【裁判全文】
臺灣臺中地方法院刑事判決                          九十年度訴緝字第五四七號
    公  訴  人  台灣台中地方法院檢察署檢察官
    被      告  乙○○
右列被告因偽造文書案件，經檢察官提起公訴（八十八年度偵字第一九一九九號、第
一九二○○號、第一九二○一號、第一九二○二號），本院判決如左：
    主  文
乙○○共同行使偽造私文書，足以生損害於他人，處有期徒刑參月，如易科罰金，以
參佰元折算壹日，緩刑貳年。偽造之如附表一所示公司之印文壹枚、附表二所示公司
及負責人之印文各壹枚、附表三所示公司及負責人之印文各壹枚、偽刻之該公司及負
責人之印章各壹顆，均沒收。
    事  實
一、乙○○因需現金週轉，於民國八十七年八月間，適見設於台中市○○路○段八一
    號六樓Ｃ室之中福興業有限公司（下簡稱中福公司）在報上刊登代辦信用借款之
    廣告，乃與該公司聯絡借款事宜，而因辦理信用借款需要工作及薪資所得證明，
    乙○○不符合條件，然中福公司之業務員因每代辦成一件借款，可向中福公司領
    取新台幣（下同）一萬五千元不等之佣金，乃向乙○○表示借款需要的資料中福
    公司均可負責提供，而乙○○明知中福公司之業務員必以不法之方式取得其實際
    未就職之工作及所得證明，竟仍授權中福公司辦理，而與該些成年之業務員基於
    偽造文書之犯意聯絡，由承辦之業務員（由哪位業務員承辦已不記得）提供乙○
    ○之姓名、年籍、身分證字號、住所等資料給中福公司業務員陳思惠，再由陳思
    惠委請一真實姓名年籍均不詳綽號「林先生」之成年男子，於不詳時間、地點，
    同時偽造如附表一所示之各類所得扣繳暨免扣繳憑單，並偽刻該公司之印章一
    顆，以該偽刻印章在該扣繳憑單上偽造印文一枚，如附表二所示之員工服務證
    明書，並偽刻該公司負責人之印章一顆後，持該公司及負責人之偽刻印章，在該
    證明書上各偽造印文一枚，如附表三所示之員工在職證明書，並持前揭偽刻之
    該公司及負責人印章，在該證明書上各偽造印文一枚；偽造完成後，乙○○即於
    台中市第甲○○用合作社（下簡稱甲○○）之職員黃達政、鄭信吉於如附表一所
    示之對保時間，前往中福公司對保時，在承辦業務員之協助下，持該偽造之扣繳
    憑單，供黃達政、鄭信吉當場對保，並交付員工服務、在職證明書及其他借款資
    料給黃達政、鄭信吉帶回甲○○核對辦理，以為行使，甲○○因而准予乙○○借
    款三十萬元，足生損害於該公司、負責人及甲○○。嗣因中福公司為警查獲涉嫌
    違反公司法規定，進而至甲○○扣取乙○○之借款資料，始發現上情。
二、案經台中縣警察局烏日分局報請臺灣臺中地方法院檢察署檢察官偵查起訴。
    理  由
一、右揭事實，業據被告乙○○坦承不諱，其並稱「對保前，中福公司的人有叫我們
    背誦任職單位的資料，以應付甲○○人員的詢問」（參本院九十年十月三十日審
    判筆錄），核與證人黃達政、鄭信吉於九十年二月二十七日在本院九十年度訴字
    第二六五號案審理中證稱「我們和借款人坐著面對面，他們拿出身分證及扣繳憑
    單正本出來核對，核對無誤後，正本我們發還，影本我們留下，申請人並在該兩
    份影本上蓋章，對保沒錯後，他們就在授信約定書上簽名蓋章：：：這些文件（
    指員工服務、在職證明書及其他借款申請書等）是對保同時交給我們的，我們對
    保完帶回去整理裝公文封內」等語，及陳思惠於八十八年二月十日在警訊中所證
    述之情節相符，並有附表一、二、三所示之扣繳憑單及證書扣案足憑。本件事證
    明確，被告之犯行應堪認定。
二、被告乙○○偽造扣繳憑單、員工服務證明、員工在職證明，並持向甲○○辦理貸
    款之行為，足使該扣繳憑單、證書上之公司、負責人受有可能被追訴業務上文書
    登載不實罪嫌，使甲○○受有放款審核錯誤之損害甚明。故核被告所為，係犯刑
    法第二百十六條、第二百十條之行使偽造私文書罪（行使偽造扣繳憑單部分）、
    第二百十六條、第二百十二條之行使偽造特種文書罪（行使員工服務證明書、在
    職證明書部分），其中偽刻印章、偽造印文之行為，均為偽造私文書、特種文書
    之階段行為，而偽造私文書、特種文書之低度行為，均為行使之高度行為吸收，
    均不另論罪；且被告同時犯二罪，屬一行為觸犯數罪名之想像競合犯，應從一重
    之行使偽造私文書罪處斷；再被告與為其辦理借款之中福公司業務員、陳思惠、
    「林先生」有直接、間接之犯意聯絡及行為分擔，均為共同正犯。爰審酌被告犯
    後坦承所為、頗具悔意、態度良好，及因是需錢甚急一時失慮而罹刑章等一切情
    狀，量處如主文所示之刑，又因刑法第四十一條關於自由刑得易科罰金之規定，
    於九十年一月十日業經修正公布，並於同年月十二日生效施行，依同法第二條第
    一項前段從新從輕之規定，本件應並諭知易科罰金之折算標準。另被告未曾受有
    期徒刑以上刑之宣告，有台灣高等法院被告全國前案紀錄表在卷可按，經此次起
    訴審判後，當能知所警惕，信無再犯之虞，本院認所宣告之刑以暫不執行為適當
    ，併諭知緩刑二年，以啟自新。偽造之如附表一所示公司之印文一枚、附表二所
    示公司及負責人之印文各一枚、附表三所示公司及負責人之印文各一枚、偽刻之
    該公司及負責人之印章各一顆，依刑法第二百十九條之規定，均應併予宣告沒收
    。
據上論斷，應依刑事訴訟法第二百九十九條第一項前段，刑法第二十八條、第二百十
條、第二百十二條、第二百十六條、第五十五條、第二百十九條、第四十一條第一項
前段、第二條第一項前段、第七十四條第一款，罰金罰鍰提高標準條例第一條前段、
第二條，判決如主文。
中      華      民      國    九十      年     十一     月      八      日
                                        法  官  李  秋  娟
右正本證明與原本無異。
如不服本判決，應於判決送達後十日內向本院提出上訴狀，上訴於臺灣高等法院臺中
分院( 須附繕本 )。
                                        書記官
中      華      民      國    九十      年     十一     月      八      日
附錄論罪科刑法條
刑法第二百十條
偽造、變造私文書，足以生損害於公眾或他人者，處五年以下有期徒刑。
刑法第二百十二條
偽造、變造護照、旅券、免許證、特許證及關於品行、能力、服務或其他相類之證書
、介紹書，足以生損害於公眾或他人者，處一年以下有期徒刑、拘役或三百元以下罰
金。
刑法第二百十六條
行使第二百十條至第二百十五條之文書者，依偽造、變造文書或登載不實事項或使登
載不實事項之規定處斷。
附表一（各類所得扣繳暨免扣繳憑單）
┌───┬─────┬────┬──┬─────┬─────┬─────┐
│所得人│給付總額  │扣繳稅額│年度│申報單位即│扣繳義務人│對保時間  │
│姓  名│（新台幣）│        │    │任職公司  │即負責人  │          │
├───┼─────┼────┼──┼─────┼─────┼─────┤
│乙○○│498,000元 │14,940元│86  │珈美企業有│洪登君    │八十七年八│
│      │          │        │    │限公司    │          │月二十七日│
└───┴─────┴────┴──┴─────┴─────┴─────┘
附表二（員工服務證明書）
┌───┬──────────┬───┬─────────────┐
│姓  名│服務單位（公司行號）│負責人│證    明    日    期      │
├───┼──────────┼───┼─────────────┤
│乙○○│珈美企業有限公司    │洪登君│八十七年八月二十六日      │
└───┴──────────┴───┴─────────────┘
 附表三（員工在職證明書）
┌───┬──────────┬───┬────┬────────┐
│姓  名│服務單位（公司行號）│負責人│所任職位│證  明  日  期  │
├───┼──────────┼───┼────┼────────┤
│乙○○│珈美企業有限公司    │洪登君│會計部主│八十七年八月十九│
│      │                    │      │任      │日              │
└───┴──────────┴───┴────┴────────┘


司法院資訊處製作；財團法人民間司法改革基金會備份。
